【裁判字號】    98,易更,2
【裁判日期】    981009
【裁判案由】    賭博
【裁判全文】
臺灣彰化地方法院刑事判決               98年度易更字第2號
公  訴  人  臺灣彰化地方法院檢察署檢察官
被      告  甲○○
                      號
            乙○○
上列被告等因賭博案件，經檢察官提起公訴（97年度偵字第8486
號），經本院刑事庭於民國98年6月5日以98年度易字第491號諭
知不受理判決；檢察官不服提起上訴，由臺灣高等法院臺中分院
於98年8月10日以98年度上易字第1226號判決撤銷原判決，發回
本院審理，判決如下：
    主  文
甲○○、乙○○共同意圖營利，聚眾賭博，甲○○處有期徒刑陸
月，乙○○處有期徒刑肆月，如易科罰金，均以新臺幣壹仟元折
算壹日。扣案如附表所示之電子遊戲機壹佰貳拾臺（內含ＩＣ板
壹佰伍拾貳塊）、賭資新臺幣貳拾肆萬柒仟伍佰壹拾捌元、代幣
玖袋、寄分卡玖拾玖張、電腦主機肆臺、電腦螢幕柒臺、隨身碟
壹個、員工教育手冊壹本、班報表貳張、電玩開洗分報表及交接
表參拾玖張、打鐘卡伍張、監視鏡頭拾捌支、數幣機壹臺均沒收
。
    犯罪事實
一、甲○○為址設彰化縣彰化市○○里○○○路110號1樓金世紀
    電子遊戲場、彰化縣彰化市○○里○○○路112號1、2樓新
    寶島及冠軍電子遊戲場之實際負責人，該處雖領有彰化縣政
    府營利事業登記證、彰化縣政府電子遊戲場營業級別證，惟
    自民國96年3月間某日起，甲○○即在上開電子遊戲場之公
    眾得出入場所內，擺放「馬場大亨」等電動賭博機具共120
    臺（詳如附表所示），供不特定賭客押注賭博。甲○○並於
    96年3月間某日，以月薪新臺幣（下同）25000元，僱用乙○
    ○擔任店內組長。甲○○另分別於97年2月間某日、97年8
    月間某日、97年7月間某日、97年2月間某日，各以月薪2400
    0元、20000元、21000元、22000元僱用游惠瑛、巫愛宜、吳
    怡玟、李佩如（四人均另由臺灣彰化地方法院檢察署檢察官
    為緩起訴處分）擔任店員。詎甲○○、乙○○、游惠瑛、巫
    愛宜、吳怡玟、李佩如竟共同基於意圖營利聚眾賭博，並以
    電子遊戲機臺賭博財物之犯意聯絡，在該電子遊戲場從事為
    賭客兌換代幣、洗分、兌換計分卡、兌換現金之工作，其賭
    博方式為由賭客在櫃檯以現金賭資兌換代幣後，再持代幣投
    入機臺，直接在賭博機臺上開分，再由賭客以不等之比例押
    注把玩，若未押中，則所投入之代幣由機臺即該店取得，如
    押中則可贏得倍數不等之分數並兌換計分卡，再以計分卡兌
    換現金，當賭客要求兌換現金時，即由店員游惠瑛、巫愛宜
    、吳怡玟、李佩如轉告組長乙○○，由乙○○交付現金予賭
    客。嗣於97年9月4日上午11時15分許，喬裝賭客之警員鐘銘
    志在上開電子遊戲場內，把玩馬場大亨機臺，以所得彩金分
    數2600分及代幣50枚，向店員游惠瑛兌換洗分，經店員游惠
    瑛轉告組長乙○○後，再由乙○○將兌換之現金3100元放置
    二樓櫃臺內，經喬裝賭客警員鐘銘志當場查獲乙○○交付之
    賭資3100元，喬裝賭客警員鐘銘志隨即出示警察身分。嗣警
    持搜索票在上址執行搜索，當場查獲賭客曾泉源、陳明城、
    梁炳聰、蔡福雷、顏明沅、陳岳宏、李存庫等人（均由臺灣
    彰化地方法院檢察署檢察官另為職權不起訴處分）在上開電
    子遊戲場，把玩賭博機具，並扣得賭資共247518元、代幣9
    袋、寄分卡99張、電腦主機4臺、電腦螢幕7臺、隨身碟1個
    、員工教育手冊1本、班報表2張、電玩開洗分報表及交接表
    39張、打鐘卡5張、電動賭博機具120臺、監視鏡頭18支、IC
    板152片、數幣機1臺等物。
二、案經彰化縣警察局彰化分局報告臺灣彰化地方法院檢察署檢
    察官偵查起訴。
    理  由
壹、關於證據能力部分：
    按被告以外之人於審判外之言詞或書面陳述，除法律有規定
    者外，不得作為證據。又被告以外之人於審判外之陳述，雖
    不符前4條之規定，而經當事人於審判程序同意作為證據，
    法院審酌該言詞陳述或書面陳述作成時之情況，認為適當者
    ，亦得為證據。當事人、代理人或辯護人於法院調查證據時
    ，知有第159條第1項不得為證據之情形，而未於言詞辯論終
    結前聲明異議者，視為有前項同意，刑事訴訟法159條第1項
    、第159條之5分別定有明文。查本件證人游惠瑛、巫愛宜、
    吳怡玟、李佩如、曾泉源、陳明城、梁炳聰、蔡福雷、顏明
    沅、陳岳宏、李存庫於警詢、偵查中之證述，及其餘所引之
    書證、物證，檢察官、被告就上開審判外之陳述，於本院審
    理中，並不爭執證據能力，復未曾於言詞辯論終結前聲明異
    議，本院審酌該等證據作成時之情況，並無違法取證及證明
    力過低之瑕疵，亦認以之作為證據為適當，依前揭規定說明
    ，自得為證據。
貳、實體部分：
一、上揭犯罪事實，業據被告甲○○、乙○○均於偵查、本院審
    理中坦承不諱，核與證人游惠瑛、巫愛宜、吳怡玟、李佩如
    、曾泉源、陳明城、梁炳聰、蔡福雷、顏明沅、陳岳宏、李
    存庫於警、偵訊中之供述情節相符。復有警員鐘銘志製作之
    現場圖、查獲現場照片、現場錄影蒐證譯文等附卷可稽。並
    有賭資共247518元、代幣9袋、寄分卡99張、電腦主機4臺、
    電腦螢幕7臺、隨身碟1個、員工教育手冊1本、班報表2張、
    電玩開洗分報表及交接表39張、打鐘卡5張、電動賭博機具
    120 臺、監視鏡頭18支、IC板152片、數幣機1臺等物扣案可
    佐。足認被告二人之自白與事實相符，被告二人等犯行均堪
    認定。
二、按刑法第268條之意圖營利，只須主觀上有圖得利益之意思
    為已足，不以實際上取得利益為要件；又被告二人以電子遊
    戲機與賭客對賭財物，必須花費資金購買或租用電子遊戲機
    ，且需花費成本提供場地及看顧機台讓賭客依輸贏得分兌換
    現金，竟仍能獲取利潤，顯見店內電子遊戲機之程式於設計
    之初，即已隱含該電子遊戲機具有較高的獲勝機率。換言之
    ，參與以電子遊戲機對賭之賭客，僅有相對少數之賭客，可
    以透過電子遊戲機程式之射倖性，而獲取賭贏之機會，大多
    數的賭局均係由店方透過電子遊戲機的程式設計，而取得賭
    贏的機會，並由賭客下注的金額而獲取利潤。雖賭客賭贏的
    機會相較於店方為低，然一旦賭贏賭局，賭客仍可獲取倍數
    於下注金額之賭金，故仍具有賭博之射倖性，且該電子遊戲
    機程式設計之特性，亦為具有相當社會經驗之賭客所明知，
    此與單純施用詐術騙取賭客下注金額，而完全不具射倖性之
    詐賭行為，仍屬有別。從而，堪認被告二人主觀上具有營利
    之意圖甚明。又查上開「金世紀」、「新寶島」及「冠軍」
    電子遊戲場，均係供不特定之多數人出入賭博財物，自係公
    眾得出入之場所。被告甲○○意圖營利，提供上開場所及電
    動賭博機具聚眾賭博，並利用電動賭博機具與賭客對賭。被
    告乙○○明知上情，仍受甲○○之僱用而在場負責兌換現金
    之行為。核被告二人所為，均係犯刑法第268條之意圖營利
    聚眾賭博、供給賭博場所罪，及刑法第266條第1項前段之賭
    博罪。被告二人與游惠瑛、巫愛宜、吳怡玟、李佩如間，均
    有共同犯意之聯絡及行為分擔，應依共同正犯論處。查刑事
    法若干犯罪行為態樣，本質上原具有反覆、延續實行之特徵
    ，立法時既予特別歸類，定為犯罪構成要件之行為要素，則
    行為人基於概括之犯意，在密切接近之一定時、地持續實行
    之複次行為，倘依社會通念，於客觀上認為符合一個反覆、
    延續性之行為觀念者，於刑法評價上，即應僅成立一罪；學
    理上所稱『集合犯』之職業性、營業性或收集性等具有重複
    特質之犯罪均屬之，例如經營、從事業務、收集、販賣、製
    造、散布等行為概念者是，最高法院95年度臺上字第1079號
    判決可資參照。準此，被告二人在上址經營電子遊戲場業及
    擺設賭博性電子機具供不特定人賭博之營業性行為，係持續
    進行，其經營行為，具有反覆、延續實行之特徵，從而在行
    為概念上，應評價認係集合犯，為包括一罪。被告二人以一
    行為而同時觸犯上開刑法第268條前、後段及第266條第1項
    前段等罪名，應依刑法第55條想像競合犯之規定，從較重之
    刑法第268條後段之聚眾賭博罪處斷。爰審酌被告二人於犯
    本件前未有前科，素行尚稱良好，有臺灣高等法院被告前案
    紀錄表各1份在卷可憑，被告甲○○係該電子遊戲場之負責
    人，竟利用合法之執照，經營賭博之事業，其所為危害社會
    善良風氣，被告乙○○則僅係受雇於人，參與程度及所得利
    益有限，及被告二人坦認犯行、深表悔意，犯後態度良好，
    並考量渠等犯罪之動機、目的、方法、手段、所得利益、經
    營之規模等一切情狀，分別量處如主文所示之刑，並各諭知
    易科罰金之折算標準。
三、扣案之電子遊戲機具120檯（內含ＩＣ板152塊），係當場賭
    博之器具，另扣案之賭資共247518元則係在兌換籌碼之櫃檯
    或賭檯上所查獲之財物或賭資，以上均不問屬於被告與否，
    均應依刑法第266條第2項宣告沒收。又共同正犯因相互間利
    用他人之行為，以遂行其犯意之實現，本於責任共同之原則
    ，有關沒收部分，對於共犯間供犯罪所用之物，自均應為沒
    收之諭知（最高法院91年度臺上字第5583號、89年度臺上字
    第6946號判決可資參照）。扣案之代幣9袋、寄分卡99張、
    電腦主機4臺、電腦螢幕7臺、隨身碟1個、員工教育手冊1本
    、班報表2張、電玩開洗分報表及交接表39張、打鐘卡5張、
    監視鏡頭18支、數幣機1臺等物，乃被告甲○○所有供本件
    犯罪所用之物，業據被告甲○○供陳在卷，應依刑法第38條
    第1項第2款規定宣告沒收。
據上論斷，應依刑事訴訟法第299條第1項前段，刑法第28條、第
266條第1項前段、第2項、第268條、第55條、第41條第1項前段
、第38條第1項第2款、第3款，刑法施行法第1條之1，判決如主
文。
本案經檢察官林依成到庭執行職務
中    華    民    國    98    年    10     月    9    日
                  刑事第四庭    法     官  吳俊螢
以上正本證明與原本無異。
如不服本判決應於收受判決後10日內向本院提出上訴書狀，並
應敘述具體理由。其未敘述上訴理由者，應於上訴期間屆滿後
20日內向本院補提理由書(均須按他造當事人之人數附繕本)
「切勿逕送上級法院」。
中    華    民    國    98    年    10    月    9     日
                                 書記官    林怡吟
附錄本案論罪科刑法條全文：
中華民國刑法第266條
(普通賭博罪與沒收物)
在公共場所或公眾得出入之場所賭博財物者，處1 千元以下罰金
。但以供人暫時娛樂之物為賭者，不在此限。
當場賭博之器具與在賭檯或兌換籌碼處之財物，不問屬於犯人與
否，沒收之。
中華民國刑法第268條
(圖利供給賭場或聚眾賭博罪)
意圖營利，供給賭博場所或聚眾賭博者，處3 年以下有期徒刑，
得併科3 千元以下罰金。
附表：
  ┌──┬───────────┬──┐
  │編號│     名       稱      │數量│
  ├──┼───────────┼──┤
  │ 1  │火車電子遊戲機        │壹台│
  │    │（編號：A1〈6人座〉） │    │
  ├──┼───────────┼──┤
  │ 2  │超悟空電子遊戲機      │柒台│
  │    │（編號：A2-A8）       │    │
  ├──┼───────────┼──┤
  │ 3  │北斗神拳電子遊戲機    │貳台│
  │    │（編號：A9-A10）      │    │
  ├──┼───────────┼──┤
  │ 4  │金牌豹王電子遊戲機    │壹台│
  │    │（編號：A11）         │    │
  ├──┼───────────┼──┤
  │ 5  │八代將軍電子遊戲機    │肆台│
  │    │（編號：A12-A15）     │    │
  ├──┼───────────┼──┤
  │ 6  │金牌豹王電子遊戲機    │壹台│
  │    │（編號：A16）         │    │
  ├──┼───────────┼──┤
  │ 7  │東方明珠電子遊戲機    │壹台│
  │    │（編號：A17）         │    │
  ├──┼───────────┼──┤
  │ 8  │金牌豹王電子遊戲機    │壹台│
  │    │（編號：A18）         │    │
  ├──┼───────────┼──┤
  │ 9  │東方明珠電子遊戲機    │壹台│
  │    │（編號：A19）         │    │
  ├──┼───────────┼──┤
  │ 10 │幸運門地主電子遊戲機  │貳台│
  │    │（編號：A20-A21）     │    │
  ├──┼───────────┼──┤
  │ 11 │金恐龍電子遊戲機      │參台│
  │    │（編號：A22-A24）     │    │
  ├──┼───────────┼──┤
  │ 12 │皇冠列車電子遊戲機    │捌台│
  │    │（編號：B1-B8）       │    │
  ├──┼───────────┼──┤
  │ 13 │瑪琍III代電子遊戲機    │壹台│
  │    │（編號：B9）          │    │
  ├──┼───────────┼──┤
  │ 14 │祥龍電子遊戲機        │壹台│
  │    │（編號：B10）         │    │
  ├──┼───────────┼──┤
  │ 15 │皇冠列車電子遊戲機    │拾台│
  │    │（編號：B11-B20）     │    │
  ├──┼───────────┼──┤
  │ 16 │水果盤電子遊戲機      │柒台│
  │    │（編號：B21-B27）     │    │
  ├──┼───────────┼──┤
  │ 17 │豹中豹電子遊戲機      │壹台│
  │    │（編號：B28）         │    │
  ├──┼───────────┼──┤
  │ 18 │水果盤電子遊戲機      │伍台│
  │    │（編號：B29-B33）     │    │
  ├──┼───────────┼──┤
  │ 19 │新舞台電子遊戲機      │壹台│
  │    │（編號：B34）         │    │
  ├──┼───────────┼──┤
  │ 20 │艾莉絲電子遊戲機      │肆台│
  │    │（編號：B35-B38）     │    │
  ├──┼───────────┼──┤
  │ 21 │金牌豹王電子遊戲機    │壹台│
  │    │（編號：B39）         │    │
  ├──┼───────────┼──┤
  │ 22 │水果盤電子遊戲機      │拾台│
  │    │（編號：C1-C10）      │    │
  ├──┼───────────┼──┤
  │ 23 │滿貫大亨電子遊戲機    │柒台│
  │    │（編號：C11-C17）     │    │
  ├──┼───────────┼──┤
  │ 24 │小丑電子遊戲機        │貳台│
  │    │（編號：C18-C19）     │    │
  ├──┼───────────┼──┤
  │ 25 │皇冠列車電子遊戲機    │肆台│
  │    │（編號：C20-C23）     │    │
  ├──┼───────────┼──┤
  │ 26 │野蠻世界電子遊戲機    │貳台│
  │    │（編號：C24-C25）     │    │
  ├──┼───────────┼──┤
  │ 27 │馬場大亨電子遊戲機    │壹台│
  │    │（編號：C26〈5人座〉）│    │
  ├──┼───────────┼──┤
  │ 28 │皇冠迷13電子遊戲機    │伍台│
  │    │（編號：C27-C31）     │    │
  ├──┼───────────┼──┤
  │ 29 │賽馬電子遊戲機        │壹台│
  │    │（編號：C32〈8人座〉）│    │
  ├──┼───────────┼──┤
  │ 30 │戰國風雲電子遊戲機    │壹台│
  │    │（編號：C33〈8人座〉）│    │
  ├──┼───────────┼──┤
  │ 31 │輪盤電子遊戲機        │壹台│
  │    │編號：C34〈6人座〉    │    │
  ├──┼───────────┼──┤
  │ 32 │快樂保齡球電子遊戲機  │貳拾│
  │    │（編號：C35-C56）     │貳台│
  ├──┼───────────┼──┤
  │ 33 │正統21點電子遊戲機    │壹台│
  │    │（編號：C57〈5人座〉）│    │
  └──┴───────────┴──┘


司法院資訊處製作；財團法人民間司法改革基金會備份。
